臺北高等行政法院判決　　　　　　　　　　　　　　　九十三年度簡字第二六九號
　　原　　　告　甲○○
　　被　　　告　新竹縣政府
　　代　表　人　乙○○縣長）.
　　訴訟代理人　丙○○
右當事人間因就業服務法事件，原告不服行政院勞工委員會中華民國九十二年五月二
十日勞訴字第○九二○○○六七二二號訴願決定，提起行政訴訟，本院判決如左：
  主  文
訴願決定及原處分均撤銷。
訴訟費用由被告負擔。
  事  實
一、事實概要：
    原告依法聘僱之印尼籍監護工NUR IDAYATI（護照號碼-AB588033，以下簡稱Ｎ君
    ，經核准於新竹縣竹東鎮○○路○段四十九號從事監護工工作，聘僱許可期限：
    民國八十九年十二月二日至九十年十一月二十九日；居留效期延展至九十年十二
    月二十九日）。詎原告於Ｎ君居留期滿（九十年十二月二十九日）後仍繼續僱用
    Ｎ君至九十一年六月二十五日。案經被告所屬警察局竹東分局於九十一年六月二
    十五日查獲，遂於九十一年八月十六日以東警外字第○九一○○○○一九二三號
    函移由被告核處，嗣經被告審查屬實，乃於九十二年一月十六日以府勞福字第○
    九二○○○六一五九號違反就業服務法罰鍰案件處分書，依就業服務法第五十七
    條第一款及第六十三條第一項規定，處原告罰鍰新台幣 (下同)十五萬元整。原
    告不服，提起訴願，遭駁回。原告猶表不服，遂向本院提起行政訴訟。
二、兩造聲明：
　(一)原告聲明：訴願決定及原處分均撤銷。
　(二)被告聲明：駁回原告之訴。
三、兩造之爭點：原告是否違反就業服務法第五十七條第一款規定？
　(一)原告主張之理由：
    1.原告於八十九年十二月二日至九十年十一月廿九日合法申請聘僱印尼籍監護工
      Ｎ君，因兩年任期將屆滿，於九十年十月時，便委託泰御仲介公司之魏新明，
      為Ｎ君辦理延展一年。孰知不肖之魏君竟偽造警局鋼印及擅改日期，使原告相
      信外勞有效期限至九十一年十一月廿九日止，（有竹東分局第四組之證明）實
      際上魏君向被告所屬警察局外事科只虛報幫Ｎ君延展一個月而已（只繳交新台
      幣壹仟元，有收據為憑），竟隱瞞原告實情，並完全未告知，致原告之權益受
      損，原告乃善意不知情之人，為何要遭到受罰？原告委託合法之泰御仲介公司
      ，孰知請個不肖之魏君，矇騙原告，原告於九十一年六月中旬，向勞工委員會
      查詢安定基金繳費事由，勞委會答詢才得知，外勞君工作任期已滿，應不在台
      灣，惟其實外勞Ｎ君仍在原告家中，原告因不知魏新明未依約定前往辦理外勞
      延展一年之申請，故就外勞就業安定基金及健保費仍按時繳納，此有收據為憑
      ，而勞委會亦未盡通知之義務，錢亦照收並未退還。事後九十一年六月二十三
      日，原告委託一位仲介朋友（黎煥彬）向被告所屬警察局外事科查詢，外勞Ｎ
      君居留證是否有問題，經外事科證實，魏君只幫外勞Ｎ君延展一個月而已。
    2.九十一年六月廿四日請黎君帶外勞Ｎ君，主動向竹東分局外事科第四組報案，
      次日（六月二十五日）原告至竹東分局外事科第四組做筆錄，因做筆錄才告發
      魏君侵占外勞之儲蓄金及外僑居留證延展費，故外勞Ｎ君必須繼續留在台灣出
      庭作證，並非處分書上所載七月仍僱用Ｎ君，事非得已，並非故意；且九十一
      年十一月二十五日原告亦帶Ｎ君至新竹地方法院第八庭做證（有起訴書為證）
      。當初並非被告所屬警察局竹東分局所查獲，「查獲」與「主動報案」意義截
      然不同。原告奉公守法，依法行事，亦盡僱主應監督及管理之責，並未違法及
      影響他人，若要追究責任亦應由仲介公司負全責才對。
    3.依據民法第一百八十八條第一項規定：受僱人因執行職務不法侵害他人之權利
      者，由僱用人與行為人連帶負損害賠償責任。又民法第一百八十四條第一項之
      規定：因故意或過失不法侵害他人之權利者，負損害賠償責任。及同法第九十
      二條第一項亦規定，因被詐欺或脅迫而為意思表示者，表意人得撤銷其意思表
      示。而且仲介公司之魏君現仍在被起訴（有起訴書為憑）。原告善良守法，善
      盡監督之責，該納的稅亦按時繳納，為何還遭到不明之處罰，此對原告實在不
      公平，亦難令人信服。
    4.為此狀請賜如訴之聲明而為判決，用保原告合法權益。
  (二)被告主張之理由：
    1.按雇主聘僱外國人，不得「聘僱未經許可、許可失效或他人所申請聘僱之外國
      人。」「處新台幣十五萬元以上七十五萬元以下罰鍰。」為就業服務法第五十
      七條第一款及第六十三條明定。
    2.原告稱「仲介魏新明於台北泰御公司係合法公司，後與公司不合離開公司從事
      非法仲介，魏新明為掩飾未辦理延展外僑居留證之事實，擅自以修正液塗改居
      留證背面並偽造警用梅花圓戳章蓋於塗改處，致曾君違反就業服務法案件。」
      本案仲介作業上之失誤，被告業於九十一年八月二十九日府勞福字第○九一○
      ○八七四○四號處分魏新明在案，本案雖屬魏君非法執行業務之過失，惟本案
      之外國人聘僱許可失效既屬實，乃依行政院勞工委員會九十二年一月三日勞職
      外字第○九二○二○一○二六Ｂ號函送原告前開等情，由被告依規核予處分，
      尚無不當，所請應予駁回。
    3.雇主向勞委會申請聘僱外勞是用雇主名義，並非以仲介公司名義，被告處罰是
      以雇主為對象。
  　理  由
一、按「雇主聘僱外國人不得有下列情事：一、聘僱未經許可、許可失效或他人所申
    請聘僱之外國人。．．．」、「違反．．．第五十七條第一款．．．規定者，處
    新臺幣十五萬元以上七十五萬元以下罰鍰。」分別為就業服務法第五十七條第一
    款及第六十三條第一項所明定。復按「人民違反法律上之義務而應受行政罰之行
    為，法律無特別規定時，雖不以出於故意為必要，仍須以過失為其責任條件。但
    應受行政罰之行為，僅須違反禁止規定或作為義務，而不以發生損害或危險為其
    要件者，推定為有過失，於行為人不能舉證證明自己無過失時，即應受處罰。．
    ．．」司法院釋字第二七五號解釋可資參照。
二、查本件被告以原告於其所聘僱之印尼籍監護工Ｎ君居留期滿（居留效期：九十年
    十二月二十九日）後仍繼續僱用至九十一年六月二十五日。案經新竹縣警察局竹
    東分局於九十一年六月二十五日查獲，並函移由被告核處，嗣經被告審查屬實，
    乃依就業服務法第五十七條第一款及第六十三條第一項規定，處原告罰鍰十五萬
    元整。無非以本件原告雖曾合法聘僱Ｎ君，但其經許可聘僱期限為八十九年十二
    月二日至九十年十一月二十九日。惟原告卻僱用外勞的Ｎ君至九十一年六月二十
    五日。是原告於許可聘僱期限屆滿後仍有非法僱用的Ｎ君之違法事實，洵堪認定
    。而原告對所聘僱Ｎ君有指揮監督及管理之責，對於N君已聘僱期滿卻仍僱用之
    違法事實，縱非出於故意，亦難卸其過失之責等為由，固非無據。
三、惟查：
  (一)本件原告於八十九年十二月二日至九十年十一月廿九日合法申請聘僱印尼籍監護
    工Ｎ君，因任期將屆滿，於九十年十月間，曾委託泰御仲介公司之魏新明，為Ｎ
    君辦理延展一年。詎魏新明竟未依約代為辦理外僑居留證延展，且為掩飾其未代
    為辦理延展外僑居留事實，先委請不知情之刻印店偽造類似官印之梅花圓戳章印
    及並擅改該外勞Ｎ君外僑居留證上居留期限日期為「2002．11、29」，使原告相
    信外勞有效期限至九十一年十一月廿九日止等情，業經台灣新竹地方法院九十一
    年度訴字第六六八號判決判處魏新明偽造文書有罪在案，有上開判決影本附卷可
    稽，足徵原告確於其所聘僱之外勞任期將屆時有委請仲介代為申請辦理延長居留
    。
  (二)而原告因不知魏新明未為代辦其所委託為其外勞辦理延展居留，而仍繼續繳納外
    勞就業安定基金及健保費，嗣經原告之妻曾呂東垣因繳納就業安定基金時，因向
    行政院勞工委員會詢問所繳基金是否足夠，始發現為魏新明所騙，而向新竹縣政
    府警察局竹東分局報案，亦有上開判決書、原告繳納之就業安定基金、保險費收
    據影本各乙紙附卷可參，亦可見原告並無隱瞞違法僱用外勞之意思。
  (三)而該外勞經核准在台工作期限為九十年十一月，而原告於該外勞服務期限屆滿後
    ，復曾繳納該外勞就業安定基金及保險費直迄九十一年，即使主管該項業務之行
    政院勞工委員會亦未發覺此事，更何況原告僅為僱主，焉知其係受騙，否則其何
    必再支付該無益之費用。
  (四)另參酌本件原告所僱用之外勞原核准期限為一年，惟於期滿後仍可再申請延展其
    外僑居留一年之期限，此復經被告於本院調查時供稱屬實，從而原告所委託之仲
    介人魏新明倘未違約而依法為該外勞申請延展居留，該外勞即可順利於原告住處
    工作，而原告既委由魏新明為之申請，且魏新明復以偽造之類似官方之梅花戳印
    蓋於變造日期之該外勞居留證上，而藉以取信原告，而原告並非從事偵查罪之人
    ，從而誤信魏新明確為之代辦該外勞延展居留期間，自合乎常情。
四、綜上所述，本件原告委請其原代辦仲介外勞為其工作之魏新明，依法再為之辦理
    該外勞延展居留，並取得該魏新明所交付之變造之外僑居留證，因信該證件為真
    ，而繼續僱聘該外勞，縱其事實外觀違反就業服務法，惟其主觀上實無違反該法
    之故意及過失，從而原告所稱因係不知情，且無過失而繼續聘僱該外勞，尚可採
    信，原處分遽予以裁罰，尚嫌率斷，訴願決定復未予糾正，亦有疏失，原告聲明
    求為撤銷訴願決定及原處分，即無不合，應予准許。
五、本件適用簡易訴訟程序，故不經言詞辯論逕為判決。
據上論結，本件原告之訴為有理由，依行政訴訟法第二百三十三條第一項、第二百三
十六條、第一百九十五條第一項前段、第九十八條第三項前段，判決如主文。
中　　華　　民　　國　　九十三　　　年　　　六　　　月　　三十 　　日
                 臺 北 高 等 行 政 法 院   第 七 庭
                                         法  官　鄭小康
右為正本係照原本作成。
本件以訴訟事件所涉及之法律見解具有原則性者為限，始得於本判決送達後二十日內
向本院提出上訴狀並表明上訴理由，如已於本判決宣示後送達前提起上訴者，應於判
決送達後二十日內補具上訴理由書（均須按他造人數附繕本），且經最高行政法院許
可後方得上訴。
中　　華　　民　　國　　　九十三　　　年　　七　　　月　　五　　　　日
　　　　　　　　　　　　　　　　　　　　書記官　黃倩鈺
